臺灣高等法院臺南分院刑事裁定
111年度抗字第559號
抗  告  人  
即  受刑人    高宏昌
上列抗告人因聲明異議案件，不服臺灣臺南地方法院中華民國11
1年6月30日裁定（111年度聲字第992號），提起抗告，本院裁定
如下：
    主  文
抗告駁回。
    理  由
一、本案原審裁定意旨：引用原審裁定書（如附件）。
二、經本院審理後，認為原審以：受刑人本次酒後駕車犯行，經
    臺灣臺南地方法院以110年度交簡字第4096號判決判處有期
    徒刑5月確定，臺灣臺南地方檢察署執行檢察官於聽取受刑
    人陳述的意見後，斟酌受刑人本次已是第四次觸犯酒後駕車
    犯行，如准許易科罰金，難收矯正之效，為維持法秩序，而
    否准受刑人易科罰金或易服社會勞動聲請之執行指揮，並無
    違法不當之處，原審因而駁回受刑人對檢察官執行指揮之異
    議聲明，經核原審的認事用法並無違誤，所為的判斷核屬正
    確。
三、受刑人（下稱抗告人）抗告意旨雖然主張：抗告人縱使符合
    五年內三犯的情形，然抗告人各次犯行既經法院判處得易科
    罰金之刑，顯見法院已就抗告人犯罪情節的各種情事綜合考
    量，包括累犯，方科處抗告人得易科罰金之刑，執行檢察官
    仍應准以得易科罰金為原則等語。然查：執行裁判由為裁判
    法院之檢察官指揮之，刑事訴訟法第457條第1項前段定有明
    文，因此有關刑罰的執行，是由檢察官指揮、裁量。法院就
    抗告人各案的量刑，係以抗告人各次犯行的情節進行判斷，
    就抗告人各次犯行量處符合其罪責的相當刑度，是就「點」
    的判斷，法院於判決主文諭知易科罰金之折算標準，僅係代
    表如執行檢察官同意行為人易科罰金的話，其折算標準而已
    。至於行為人是否能夠准予易科罰金，乃由執行檢察官的裁
    量權，由檢察官就行為人進行「線」、「面」的整體觀察，
    判斷行為人有無「因身心健康之關係，執行社會勞動服務顯
    有困難者」，或「易科罰金或易服社會勞動，難收矯正之效
    或難以維持法秩序者」，因此抗告人主張其既然已受法院有
    期徒刑6月以下之宣告，執行檢察官即應准予得易科罰金或
    易服社會勞動服務云云，並不可採。
四、抗告人又主張：法務部為避免各地方檢察署就酒駕再犯之發
    監標準寬嚴不一，乃於102年6月頒布酒後駕車再犯發監標準
    ，受刑人五年內三犯酒後駕車罪者，原則上不准易科罰金，
    但倘有下列例外情形者，執行檢察官得斟酌個案情況准予易
    科罰金：「①被告係單純食用含有酒精之食物（如：薑母鴨
    、麻油雞、燒酒雞），而無飮酒之行為。②吐氣酒精濃度低
    於0.55mg/l，且未發生交通事故或異常駕駛行為。③本案犯
    罪時間距離前次違反刑法第185條之3第1項之罪之犯罪時間
    已逾3年。④有事實足認被告已因本案開始接受酒癮戒癮治療
    。⑤有其他事由足認易科罰金已可收矯正之效或維持法秩序
    者。」。抗告人五年內三犯酒駕犯罪，原則上雖不准易科罰
    金，但抗告人本次犯行乃符合上開但書第②款事由，且是騎
    乘機車，犯罪情節相對輕微，檢察官應准予得易科罰金等語
    。
　　然查：法務部上開函示之標準僅係供執行檢察官對多次酒駕
    者所涉及公共危險程度予以綜合觀察，並非符合其中一點即
    「當然准予易科罰金」。又是否難收矯正之效或難以維持法
    秩序，亦不受前揭法務部函文之拘束，並非僅有5年內3犯始
    得認不准易科罰金。本案抗告人除本案外，於最近2年內，
    前已有2次觸犯酒後駕車之公共危險前案，經法院判處罪刑
    確定並均執行完畢（詳如原審裁定附表所示），並曾於103
    年5月間酒後駕車為警攔查測得呼氣後酒精濃度達每公升0.3
    0毫克，經檢察官以103年偵字第8366號給予緩起訴處分寬典
    等情，有臺灣高等法院被告前案紀錄表及前揭緩起訴處分書
    、判決書在卷可稽，抗告人本案係4犯酒駕之事實，堪以認
    定。而抗告人本案及前1次均為累犯，顯然一再明知故犯，
    其酒後駕車已具有一定慣性，屢犯不改，足見易科罰金或易
    服社會勞動之刑，對受刑人矯正效果，並不足使其建立正常
    法規範情感。且抗告人甫經易科罰金執行有期徒刑完畢未久
    （約相隔1年2月），即再犯本案罪質相同之公共危險犯罪，
    對社會法秩序之危害非輕，顯見其對易科罰金或易服社會勞
    動刑罰之懲罰、矯正效果極為薄弱。況抗告人之酒後駕車行
    為，對於用路人之生命、身體安全構成危險，危害性不低。
    則本案執行檢察官具體審酌本案犯罪情節，並衡量抗告人犯
    罪所造成法秩序等公益之危害輕重、施以自由刑避免受刑人
    再犯之效果高低，綜合研判後，認不准抗告人易科罰金及易
    服社會勞動，乃執行檢察官本於法律所賦與指揮刑罰執行職
    權之行使，經核與刑法第41條第1項但書之立法意旨無違，
    並無違法或不當之處，抗告人此部分抗告並無理由。
五、抗告人另主張：其於5月間曾因急性呼吸衰竭緊急入院，病
    況一度危急致發病危通知，現雖已出院，但抗告人因患有糖
    尿病，血糖值並不穩定，需要定期回診，最近右腳出現疑似
    神經病變的症狀，經主治醫生轉介於神經內科檢查，仍須等
    待檢驗報告，並不宜入監執行等語。
　　惟查：監獄設有衛生科，衛生科掌理事項包括受刑人身心健
    康檢查及特別檢查、受刑人戒護住院、保外醫治等事項；罹
    患疾病經醫師評估認需密切觀察及處置之受刑人，得於監獄
    病舍或附設之病監收容之；受刑人受傷或罹患疾病，有醫療
    急迫情形，或經醫師診治後認有必要，監獄得戒送醫療機構
    或病監醫治；經採行前條第1項醫治方式後，仍不能或無法
    為適當之醫治者，監獄得報請監督機關參酌醫囑後核准保外
    醫治，此於法務部矯正署監獄辦事細則第4條第1項第4款、
    第8條第3款、第9款及監獄行刑法第58條、第62條第1項、第
    63條第1項前段分別定有明文；申言之，監獄本身已設有醫
    療機構，專責受刑人之健康檢查及醫療診治照護，於監獄醫
    療機構無法醫治時，亦得移送醫院或保外就醫，足認監獄行
    刑相關法令對罹病受刑人應否拒為收監或入監後之醫療診治
    照顧，均已設有周詳規範而足以保障受刑人之生命、身體權
    益，故抗告人所陳之疾病情況，與是否准許易科罰金或易服
    社會勞動之要件無關，僅涉及監所如何考查抗告人的身心狀
    況，給予適當之醫療照顧，實難憑此而認檢察官之執行指揮
    有何違法或不當。
六、抗告人雖又主張：其為家中經濟支柱，須扶養父母及外婆，
    不宜入監執行等語。
　　然查：現行刑法第41條第1項、第4項有關得易科罰金及易服
    社會勞動之審酌，均已無修正前刑法第41條第1項「受刑人
    因身體、教育、職業、家庭等事由，執行顯有困難」之規定
    ，即執行檢察官已無庸再考量受刑人是否因身體、教育、職
    業、家庭等事由致執行顯有困難，而僅須考量受刑人如不接
    受有期徒刑或拘役之執行，是否難收矯正之效，或難以維持
    法秩序自明。故本案抗告人縱有前開家庭因素存在，仍不足
    以認定檢察官否准受刑人易科罰金、易服社會勞動之聲請為
    不當之理由。況且，抗告人4度犯酒後駕駛罪，均未見有何
    不得不酒後駕駛之特殊苦衷，以其上開犯罪歷程，其所主張
    的上開家庭成員健康狀況，難認足以戒除其酒後駕車之惡習
    ，無法作為「准受刑人易科罰金或易服社會勞動，已能收矯
    正之效或即可維持法秩序」之依據或理由。
七、綜上所述，本件執行檢察官基於法律所賦予指揮刑罰執行之
    職權，具體審酌本案之犯罪情狀、抗告人主客觀條件等因素
    ，妥為判斷後，認抗告人不適宜易服社會勞動或易科罰金，
    有入監執行之必要，尚屬有據，與刑法第41條第1項但書、
    第4項之立法意旨並無不合，亦無逾越法律授權或濫用權力
    之情事。原審因而駁回抗告人的聲明異議，並無違法不當之
    處，抗告人提起抗告，指摘原審裁定不當云云，並無理由，
    應予駁回。
八、據上論斷，依刑事訴訟法第412條，裁定如主文。
中　　華　　民　　國　　111 　年　　7 　　月　　26　　日
                  刑事第五庭    審判長法　官  蔡廷宜 
                                      法　官  林坤志
                                      法　官  蔡川富
以上正本證明與原本無異。
不得再抗告。
　　　　　　　　　　　　　　　　　　　書記官  黃心怡　
中　　華　　民　　國　　111 　年　　7 　　月　　26　　日